臺灣高等法院臺南分院刑事判決　　　　　九十二年度上訴字第一一八二號　　　Ｇ
　　　上　訴　人
　　　即　被　告　乙　○　○
　　　選任辯護人　查　名　邦
右上訴人因違反槍砲彈藥刀械管制條例等案件，不服臺灣嘉義地方法院九十一年度訴
字第一五八號中華民國九十二年七月十七日第一審判決（起訴案號：臺灣嘉義地方法
院檢察署九十一年度偵字第八二號），提起上訴，本院判決如左：
      主      文
上訴駁回。
      事      實
一、乙○○與不詳姓名之成年男子於不詳時間、地點，以不詳方式取得制式九０手槍
    一把及制式子彈三顆，而共同未經許可同時持有該槍、彈。嗣乙○○與該不詳姓
    名成年男子，於民國（下同）八十七年六月十九日二十三時二十五分許，共同駕
    駛由李振隆向不知情之己○○借用之車號Ｊ五—五六０三號白色箱型車一部，攜
    帶上開槍、彈，前往嘉義縣義竹鄉頭竹村一二四之七號戊○○住處，另行基於恐
    嚇之犯意聯絡，持所攜帶之上開槍、彈朝戊○○住宅一樓客廳鋁門及落地門各射
    擊一發子彈後離去（鋁門、落地門及屋內設施毀損部分未據告訴），使戊○○心
    生恐懼，致生危害於其安全，嗣經警至現場處理，在現場扣得彈頭二顆。旋乙○○將上開箱型車開至臺南縣學甲鎮○○街九十七巷一號不知情之丁○○住處停放
    ，並告知丁○○自己出事了等語，即匆忙離去，丁○○因見該車擋住其車輛出入
    ，而叫其姪子陳信宏將該車開至臺南縣學甲鎮○○街九十六號倉庫內，為警據報
    當場查獲該車，並於車內起出而扣得制式口徑九ＭＭ子彈一顆，經警訊問陳信宏
    供出丁○○，由丁○○供出乙○○，並供稱經由不知情之丙○○認識乙○○，再
    經警訊之丙○○供稱乙○○常至其位嘉義縣布袋鎮好美里地號新二六四號農舍幫
    忙養殖狗、羊等語，於是警方再至前揭丙○○農舍查看，在該農舍外樹下發現並
    扣得彈殼二顆，經警將上開扣得之彈頭、彈殼、子彈及於上開箱型車內採得之指
    紋送鑑定比對後，始獲悉上情。
二、案經嘉義縣警察局布袋分局移送臺灣嘉義地方法院檢察署檢察官偵查起訴。
      理      由
一、上訴人即被告乙○○矢口否認有右揭未經許可持有制式槍、彈及開槍恐嚇之犯行
    ，並辯稱：槍不是我的，我沒持以犯本案。我不認識戊○○、丁○○，車號Ｊ五
    —五六０三號白色箱型車一部原為我向己○○借來到丙○○上開農舍使用，我受
    僱於他，幫忙養狗，後來他說車要給我，但我很忙沒辦過戶。然於案發前一個月
    ，我就將該車棄置於丙○○上開農舍附近不用，又我雖曾載過丙○○至丁○○家
    ，然均在車上等候，從未見過丁○○云云。惟查：
（一）被害人戊○○確遭二名成年男子駕駛上開白色箱型車至其住處開槍恐嚇，業據
      被害人戊○○於警訊及偵查中指述綦詳（見警卷第一頁正、反面、第二頁正面
      、偵字第四六二一號卷第九頁反面），並有現場遭槍擊之照片及現場扣案之彈
      頭二顆可稽。而上開白色箱型車由乙○○向己○○借用，並於案發後不久開至
      前揭丁○○住處停放，乙○○並向丁○○表示出事了，即留下該車離去，丁○○才叫其侄子陳信宏將該車駛至公司倉庫空地停放等情，亦分由證人己○○、
      丁○○於警訊及偵查中證述明確（見警卷第四頁反面、第五頁正面、第六頁正
      、反面、第九頁反面、偵字第四六二一號卷第九頁反面、偵緝字第八二號卷第
      三十六頁反面），丁○○並指認乙○○之口卡及照片確認乙○○即綽號「阿文
      」明確，此有口卡片及照片附警卷足稽（見警卷第十四頁），並經警員甲○○
      於本院審理時到庭證實無訛。又扣案之彈頭、子彈、彈殼經送內政部警政署刑
      事警察局鑑定結果為「送鑑彈頭一顆，認係經嚴重撞擊變形口徑九ＭＭ之銅包
      衣彈頭，研判具六條右旋來復線，送鑑彈頭一顆，實係已嚴重變形之彈頭鉛心
      。送鑑子彈一顆，認係制式口徑九ＭＭ子彈，彈底標記為九ＭＭ九二，認具殺
      傷力。送鑑彈殼二顆，認均係已擊發口徑九ＭＭ之制式彈殼，經比對其彈底紋
      痕特徵相吻合，認均係由一槍枝所擊發。」，而在上開白色箱型車車內有採集
      到指紋乙節，亦經警員甲○○於本院審理時到庭證實無訛。而採集之指紋經送
      內政部警政署刑事警察局鑑定結果為其中一枚與乙○○右食指指紋相符，分別
      有內政部警政署刑事警察局八十七年六月三十日刑鑑字第四四三七七號鑑驗通
      知書及八十七年七月九日刑紋字第四六四二二號函附之鑑定書附於警卷可按（
      見警卷第十七至二十四頁），足徵被告確係於上開時地駕駛車號Ｊ五—五六０
      三號白色箱型車一部，攜帶上開槍、彈，前往戊○○上開住處射擊之人無訛。
（二）被告乙○○雖於原審及本院審理時辯稱：我向己○○借用之上開箱型車係用以
      開至丙○○農舍幫忙養狗、羊，因於案發前一個月即未在丙○○農舍繼續幫忙
      ，改至南投與朋友擺夜市維生，而未再使用上開白色箱型車云云，然被告於初
      次檢察官偵訊時，完全未提到其距離案發時間已有隔一段長時間未使用前揭箱
      型車之情事，反而供稱案發前二天最後一次使用該車等語（見偵緝字第八二號
      卷第八頁反面），又被告原於偵查中供稱：我從未到過臺南縣學甲鎮○○街九
      十六號（即丁○○之住處）等語（見同上卷第八頁反面），而於原審審理時先
      稱我沒有去過他家等語，又改供稱：我曾經載丙○○去找過好幾個朋友，不知
      道有無去過丁○○家等語（見原審卷第三十三頁），之後竟又明確供稱其開車
      載丙○○至丁○○家中二次，但都未下車等語（見原審卷第一三八頁），足徵
      被告對案發當時上揭箱型車是否為其所用，是否到過丁○○家及是否認識丁○○等事實供述反覆，多所隱瞞，顯係迴避掩飾其於上開時地駕該白色箱型車前
      往戊○○上開住處射擊之事實。
（三）證人丁○○雖於原審審理時翻異前詞，改稱不認識被告乙○○等語（見原審卷
      第二十九頁），然其於案發警訊時已明確交代上揭箱型車為被告於案發後不久
      開至其家中停放，並詳述其透過丙○○二次帶被告至其家拜訪聯絡感情而認識
      ，且經警方再向丙○○求證，丁○○與丙○○二人所供一致（見警卷第四頁反
      面、第五頁正面、第六頁正、反面、第十一頁反面），雖當時丁○○對警方所
      提供之口卡片不敢指認，然嗣經警取得被告清晰之照片，丁○○即簽名按指印
      指認無訛，況丁○○於偵查中詳閱警訊筆錄後，仍向檢察官陳稱警訊筆錄無誤
      ，而經檢察官提示於九十一年三月八日所拍攝之被告乙○○清晰照片與丁○○
      ，丁○○仍然為係被告乙○○將上揭箱型車駛至其家中之證言（見偵緝字第八
      二號卷第三十六頁正、反面），再參以指認之被告照片非常清晰，衡情應無誤
      為指認之可能，況證人丁○○於警訊業已明確指陳丙○○曾二次帶被告至其家
      拜訪聯絡感情而認識被告，顯見被告拜訪丁○○時應有進入其家無訛。嗣丁○○於原審法院九十一年四月九日審理時供稱不認識在庭之被告，惟經原審提示
      檢察官於九十一年三月八日所拍攝之被告照片，又稱認識照片上之人，丙○○
      曾帶該人至其家中一次等語，再經原審訊之案發當時開箱型車至其家中之人到
      底為誰，其供稱乃「阿文」之人，是在ＫＴＶ中認識的等語，與其在警訊中之
      供述南轅北轍，而訊之於當時製作警訊筆錄時有無清楚警訊筆錄內容，其又答
      以有，又於本院九十三年一月六日審理時證稱：丙○○至其家拜訪時，被告留
      在屋外車上，他們要離去時，被告一腳有踏出車外跟我打招呼等語，均足徵證
      人丁○○於原審法院及本院審理時所為不認識或未正面與被告會面之供述，及
      證人己○○於本院九十三年一月六日審理時證稱：該車可能拿一般別的車鑰匙
      就可以打開等語，均顯係事後為迴護被告而為避重就輕之詞，不足採為有利被
      告之認定。至於證人楊世傑於警訊及本院九十三年一月六日審理時證稱：上開
      手槍係詹景隆於八十八年六月底意外死亡後，我才由詹景隆埋槍地點取出該槍
      使用等語（見原審卷第六十四頁反面及本院審判筆錄），只可證該槍於本案案
      發時間八十七年六月十九日二十三時二十五分許之後曾為其取出使用，亦難執
      該證詞為有利被告之認定。
    綜上所述，相互參究，故被告上開所辯，顯係事後卸責之詞，不足採信，本件事
    證明確，被告犯行堪以認定。
二、查被告犯罪後，槍砲彈藥刀械管制條例已於九十年十一月十四日經總統以（九十
    ）華總一義字第9000223470號令修正公布第六、十、二十條條文；除增訂第五之
    一、六之一條條文；並刪除第十九、二十三、二十四條條文，其中修正前之槍砲
    彈藥刀械管制條例第十九條第一項規定，犯第七條、第八條、第十條、第十一條
    、第十二條第一項至第三項、第十三條第一項至第三項之罪，經判處有期徒刑者
    ，應於刑之執行完畢或赦免後，令入勞動場所強制工作，其期間為三年。已於修
    正後刪除，經比較新舊法適用結果，修正前之槍砲彈藥刀械管制條例規定並未有
    利於被告，依刑法第二條第一項前段規定，本件應適用裁判時即現行之法律規定
    。核被告所為係犯槍砲彈藥刀械管制條例第七條第四項之未經許可無故持有手槍
    罪、同條例第十二條第四項之未經許可無故持有子彈罪及刑法第三百零五條之恐
    嚇罪。被告與前開不詳姓名成年男子就上揭犯行，有犯意之聯絡及行為之分擔，
    皆為共同正犯。被告以一持有行為，同時持有手槍及子彈，觸犯構成要件不相同
    之罪名，為想像競合犯，應從一重之未經許可無故持有手槍罪處斷。被告所犯未
    經許可無故持有手槍及恐嚇二罪間，犯意各別，行為互異，且有先後之分，應併
    合處罰之。公訴人認該二罪有方法結果之牽連關係，應從一重之未經許可無故持
    有手槍罪處斷，尚有未洽，附此敘明。
三、原審認被告之罪證明確，因予適用槍砲彈藥刀械管制條例第七條第四項、第十二
    條第四項，刑法第十一條前段、第二條第一項前段、第二十八條、第三百零五條
    、第五十五條、第五十一條第五款、第三十八條第一項第一款、第四十二條第二
    項前段，罰金罰鍰提高標準條例第一條前段、第二條，現行法規所定貨幣單位折
    算新臺幣條例第二條等規定，並審酌被告與被害人互不相識，竟持槍至其家中開
    槍恐嚇，使被害人恐慌莫名，惟事後被害人表示並不追究等一切情狀，分別就被
    告所犯未經許可，持有手槍部分量處有期徒刑五年二月，併科罰金新台幣六萬元
    ，暨就併科罰金部分諭知罰金如易服勞役，以三百元即新台幣九百元折算一日之
    標準；另所犯恐嚇危害安全部分量處有期徒刑三月。並定其應執行刑為有期徒刑
    五年三月，併科罰金新台幣六萬元，，暨諭知罰金如易服勞役，以三百元即新台
    幣九百元折算一日之標準。扣案之制式口徑九ＭＭ子彈一顆為違禁物，不問係何
    人所有，依法宣告沒收之，另扣案之彈頭、彈殼二顆為子彈擊發後之殘骸，已非
    違禁物，毋庸宣告沒收。本院經核原判決認事用法，均無違誤，量刑亦稱妥適。
    被告上訴否認犯罪而指摘原判決有不當之處，為無理由，應予駁回。
據上論斷，應依刑事訴訟法第三百六十八條，判決如主文。
本案經檢察官廖椿堅到庭執行職務。
中    華    民    國      九十三      年      一      月      二十      日
                                  臺灣高等法院臺南分院刑事第四庭
                                      審判長法官  鄭    文    肅
                                            法官  高    明    發
                                            法官  王    浦    傑
右正本證明與原本無異。
恐嚇罪部分不得上訴。
其餘部分如不服本判決，應於判決送達後十日內向本院提出上訴狀，其未敘述理由者
並應於提出上訴狀後十日內向本院補提理由書（應附繕本)。
                                      法院書記官  蔡    振    豐
中    華    民    國      九十三      年      一      月      二十      日
附錄本判決論罪科刑法條：
槍砲彈藥刀械管制條例第七條第四項：
未經許可，持有、寄藏或意圖販賣而陳列第一項所列槍砲、彈藥者，處五年以上有期
徒刑，併科新台幣一千萬元以下罰金。
刑法第三百零五條：
以加害生命、身體、自由、名譽、財產之事，恐嚇他人致生危害於安全者，處二年以
下有期徒刑、拘役或三百元以下罰金。
